臺灣高等法院高雄分院刑事判決                  九十一年度上更(一)字第七九號
    上  訴  人
    即  被  告  丙○○
    選任辯護人  楊慧娟
右上訴人因盜匪案件，不服臺灣澎湖地方法院九十年度訴字第一六號，中華民國九十
年八月十日第一審判決（起訴案號：臺灣澎湖地方法院檢察署九十年度偵字第一一六
號）提起上訴，判決後經最高法院發回更審，本院判決如左：
    主  文
原判決關於盜匪及定執行刑部分撤銷。
丙○○意圖為自己不法之所有，攜帶兇器，以脅迫至使不能抗拒而使他人交付財物，
累犯，處有期徒刑柒年陸月。紅色便帽壹只沒收。
    事  實
一、丙○○有違反麻醉藥品管理條例、傷害、恐嚇、偽造文書等前科，民國八十八年
    間因偽造文書案件，經台灣高雄地方法院判處有期徒刑四月確定（另因逃亡案件
    ，經軍法機關判處有期徒刑一年二月確定，嗣與偽造文書部分所處有期徒刑四月
    ，定應執行刑有期徒刑一年四月），於八十九年三月二十八日執行完畢，猶不知
    悔改，因缺錢花用，竟意圖為自己不法之所有，於九十年一月十五日二十時二十
    分許，頭戴其所有之紅色便帽，口覆其撿來之花色口罩，衣服內預藏其撿來之菜
    刀一把，進入營業中之澎湖縣馬公市○○路九三號一樓「木船PUB 」店內，見該
    店內僅有店員乙○○一人獨自看店，隨即亮出菜刀並出言脅迫稱：「趕快把錢拿
    出來」，乙○○開抽屜拿錢之際，丙○○復揮刀催促，乙○○受驚呼聲，丙○○
    再出言脅迫稱：「妳趕快，我就不會（對妳不利）」，並要求乙○○拿出全部現
    款，乙○○略顯遲疑，丙○○再度揮刀脅迫，致乙○○不能抗拒，交付店內之營
    業所得新台幣（下同）八千七百元予丙○○，丙○○得手後即逃離現場，並將作
    案用之菜刀一把及紅色便帽、花色口罩各一只丟棄在附近巷道旁。嗣經乙○○報
    警處理，由澎湖縣警察局馬公分局於九十年二月二十四日十三時許循線在台南縣
    永康市○○路二八０之四二號統帥賓館內拘提丙○○到案，並經警在案發地點附
    近巷內尋獲扣得丙○○所有供強盜犯罪用之紅色便帽一只，及不詳人所有由其所
    撿來供強盜犯罪用之菜刀一把及花色口罩一只。
二、案經澎湖縣警察局馬公分局報告台灣澎湖地方法院檢察署檢察官偵查起訴。
    理  由
一、訊據上訴人即被告丙○○直承案發時伊人在澎湖縣馬公市，扣案之紅色便帽為伊
    所有、菜刀及花色口罩係伊所撿到之事實，惟矢口否認涉有右揭強盜犯行，辯稱
    ：案發前伊因與家人發生不愉快而投宿在外，案發當時伊人雖在澎湖，但當時在
    馬公市家園旅社住宿休息，不可能外出至案發現場犯案，扣案之帽子、口罩及菜
    刀均係伊於案發當日借給姓名、年籍不詳，綽號「阿瑞」之友人使用，當時伊被
    警察刑求，警察且恐嚇伊若不承認，要常借提出來，伊害怕才寫自白書，希望出
    去找出真兇，本案並非伊所為云云。
二、經查：
（一）、被告丙○○於九十年三月二十一日檢察官偵查中即已供承：「（九十年一月
        十五日晚間八點你有沒有去澎湖縣馬公市木船PUB搶錢？）我當時拿刀進去
        店內只有一位小姐在，我進去時走到櫃檯，從口袋拿出一把菜刀出來，叫那
        一位小姐將錢交給我，小姐就把錢交給我，錢大約有八千多元，之後我就走
        了，當時我頭戴紅色帽子及花色口罩，帽子是我之前就有的，口罩及菜刀是
        在我家旁邊一處空地撿來的．．．」（見偵查卷第三八頁），於原審審理中
        復坦承：「這件強盜是我所做的，上次說別人做的，是我的錯。．．．我經
        過該店，看到裡面沒有人，我在附近撿到刀子，就進去裡面，進去裡面後，
        我看到有一位小姐，我就叫小姐將錢交出．．．我當時有拿刀出來．．．拿
        在手上，亮給小姐看。」（見原審九十年四月十七日訊問筆錄，原審卷第四
        六至四七頁）、「我自己犯案，自己承認，並非為了交保。．．．口罩、菜
        刀是撿到的，帽子本來就是我的。．．．我就拿這些東西來犯案。．．．（
        為何你以前所言與今日所言不同？）我當時害怕。．．．（對於辯護狀要旨
        有何意見？）這件事是我做的，時間可能有些模糊，所以有點差異。．．．
        （當天犯案你是如何出入那旅社？）我五點多就出門吃飯，當時我沒有遇到
        老闆娘，我後來到犯案後才回去，我回去進門時有無遇到老闆娘我不清楚．
        ．．」（見原審九十年五月一日訊問筆錄，原審卷第七九至八一頁）等語甲
        確，另被告丙○○分別於九十年三月二十二日、同年月二十八日親自書寫自
        白書、自白狀付郵呈送檢察官及原審，敘甲本案係其所為，有上開自白書、
        自白狀在卷可憑（見偵查卷第四八至四九頁、原審九十年聲字第一一一號卷
        第一至五頁）。而被害人乙○○於警訊時甲確指稱：「店名為木船PUB，地
        址為馬公市○○路九三號一樓，大約於民國九十年元月十五日晚上八點二十
        分左右．．．他（歹徒）走入店內後頭低著．．．右手從外套內取出一把刀
        子，他就說把錢拿出來後，又說妳趕快，然後我就開抽屜拿錢，他把刀子揮
        了一下，我便叫了一聲，他又說叫我趕快，他就不會。我便伸手拿錢，他就
        說要全部，我又遲疑一下，他就又拿刀在我面前揮一下，然後我就把錢給他
        。」（見九十年一月十五日警訊筆錄，警卷第十頁背面）、「我不認識他（
        指被告丙○○），但我可以確定行搶的人就是他（指被告丙○○）。」（見
        九十年二月二十四日警訊筆錄，警卷第十五頁背面），於原審審理中復到庭
        指稱：「當天晚上發生時只有我一人在場，．．．當時被告就走靠近吧台，
        當時我人在吧台內，被告就將刀子拿出來．．．當時被告的刀子如果我沒後
        退的話，他可以從吧台外揮到吧台內，當時被告要求我拿錢出來，我就開抽
        屜拿錢，這時候被告有拿刀在我方向劃一下，我嚇了一跳．．．然後被告告
        訴我說：你趕快我就不會，我把八千七百元左右給他．．．」（見原審九十
        年四月十七日訊問筆錄，原審卷第四九頁），被告丙○○上開自白，核與被
        害人乙○○於警訊時及原審審理中指述情節大體相符，顯見被告丙○○確有
        於九十年一月十五日二十時二十分許，頭戴紅色便帽，口覆花色口罩，持菜
        刀進入澎湖縣馬公市○○路九三號一樓「木船PUB」店，脅迫被害人乙○○
        使其不能抗拒而交付八千七百元之事實無訛。
（二）、被告丙○○雖另辯稱：扣案之帽子、口罩及菜刀均係伊於案發當日借給姓名
        、年籍不詳，綽號「阿瑞」之友人使用，伊當時害怕才寫自白書，希望出去
        找出真兇，本案並非伊所為云云。惟查，被告丙○○於警訊時業已供稱並不
        曾將口罩、菜刀及紅色帽子借予他人使用等語（見九十年二月二十四日警訊
        筆錄），於原審審理中復供稱：「我自己犯案，自己承認，並非為了交保。
        」等語（見原審九十年五月一日訊問筆錄，原審卷第七九頁），其嗣後翻異
        前詞，已難置信。況扣案之帽子、口罩及菜刀，均為尋常之物，且自備容易
        、無甚價值，果有綽號「阿瑞」者欲犯案行搶，豈有大費周張向不甚熟識之
        被告借用而自曝其強盜犯罪之理。被告丙○○所辯顯與常理不符，不足採信
        。
（三）、被告丙○○於本院審理中雖復迭以伊於警訊遭受刑求，擔心警察在偵訊時借
        提伊出去刑求云云，並提出診斷證甲書一紙置辯，惟觀諸被告丙○○於警訊
        時並未供承犯行，而係於於九十年三月二十一日檢察官偵查中、原審九十年
        四月十七日、同年五月一日調查時供承犯行，並分別於九十年三月二十二日
        、同年月二十八日親自書寫自白書、自白狀付郵呈送檢察官及原審，敘甲本
        案係其所為，而其於最初檢察官偵查中之自白，相距其最後警訊日期已近一
        個月，顯難謂於其自白之任意性有何影響。而其最初於檢察官偵查中之自白
        ，且被告丙○○於同年二月二十五日經羈押後，警方於其間並未借提被告偵
        訊，而證人即製作筆錄之警員蔡進特於本院發回更審前審理中到庭證稱並無
        刑求逼供之情事（見本院九十年十月二日訊問筆錄），況被告丙○○於偵查
        中經檢察官偵訊時，亦稱「警訊實在」並未提到有被刑求之事，被告丙○○
        所辯警訊遭刑求、擔心警察借提偵訊刑求云云，均無足取。
（四）、至被告丙○○所辯：案發當時伊人雖在澎湖，但當時在馬公市家園旅社住宿
        休息，不可能外出至案發現場犯案云云。而證人即家園旅社老闆楊純於警訊
        、原審調查中及本院審理時固證稱被告於九十年一月十五日十九時許返回旅
        社後，伊即未再見被告外出，直至同日二十一時四十分許警方至旅社實施臨
        檢時，才從被告投宿之二樓二０七號房間將被告帶走等語。惟查，被告丙○
        ○於原審審理中已供承：「（當天犯案你是如何出入那旅社？）我五點多就
        出門吃飯，當時我沒有遇到老闆娘，我後來到犯案後才回去，我回去進門時
        有無遇到老闆娘我不清楚．．．」等語（見原審九十年五月一日訊問筆錄，
        原審卷第八一頁），顯見被告丙○○係於案發當天下午五點多出門離開家園
        旅社，直至犯案後才回家園旅社，被告丙○○出門當時並未遇見家園旅社老
        闆娘即證人楊純，返回時亦不清楚有無遇到，則證人楊純顯然未能全然清楚
        目睹被告丙○○出入家園旅社之情形。況證人楊純於本院審理中到庭證稱：
        「（案發當日從下午四點到晚上九點你有無離開櫃台？）有，有去廚房，切
        水果，有時候上廁所，廁所有門。」（見本院九十一年五月十四日審判筆錄
        ）益足見證人楊純並非始終未曾離開櫃台，縱未曾目睹被告於案發前外出，
        顯亦不足據以認定被告丙○○案發當時人在馬公市家園旅社住宿休息而未涉
        犯本案。
（五）、案發地點木船PUB 之吧檯係以木材製成，長度為四百零五公分、寬度一百五
        十四公分、高度一百十五公分，一般成年人由吧檯外可輕躍入內，且除經大
        門外，並無其他通路可資逃離等情，業據被害人乙○○於警訊及原審調查中
        供述甲確，並經原審親至現場勘驗屬實，製有勘驗筆錄在卷可稽。被害人乙
        ○○以一女子於案發時獨自看店，而被告丙○○年屬青壯，手持菜刀利刃，
        亮出菜刀並出言脅迫拿錢交出，復揮刀催促、脅迫，其不論以刀揮砍或投擲
        被害人乙○○身體，被害人乙○○勢必當場非死即傷，被害人處此情境，顯
        無反抗之餘地。徵諸被害人乙○○於原審調查時陳稱：「（你當時是否可以
        抗拒能夠不把錢拿給被告？）我當時逃不出去，因為我要出去要經過被告的
        身邊，且我不可能與被告搏鬥。」（見原審九十年四月十七日訊問筆錄，原
        審卷第五十頁），益足認被害人乙○○當時受脅迫已達不能抗拒之程度，要
        無疑義。
（六）、此外，復有扣案之菜刀一把及紅色便帽、花色口罩各一只足資佐證，被告選
        任辯護人楊慧娟律師雖質以被害人就該菜刀握柄及紅色便帽之材質、口罩之
        花色陳述前後不一，惟被告犯案時間甚短，且該菜刀握柄前確有鐵圈，被害
        人僅描述概略，並不違常情。被告上開所辯，核係卸責之詞，不足採信。本
        件事證已臻甲確，被告強盜之犯行，堪以認定。
三、按懲治盜匪條例業於九十一年一月三十日公布廢止，同日並公布刑法第三百三十
    條等修正條文，均自九十一年二月一日起分別失效、生效。而懲治盜匪條例第五
    條第一項為刑法第三百三十條第一項加重強盜罪之特別法，被告行為雖於九十年
    一月十五日，然修正前刑法第三百三十條第一項加重強盜罪之規定，於懲治盜匪
    條例有效期內，停止適用，自非中間法，依刑法第二條第一項前段規定，應比較
    被告行為時之懲治盜匪條例第五條第一項與行為後新修正刑法第三百三十條第一
    項加重強盜罪規定，前者刑罰為無期徒刑或七年以上有期徒刑，後者為七年以上
    有期徒刑，自以適用後者即新修正之刑法第三百三十條第一項加重強盜罪之規定
    有利被告，至於修正前之刑法規定，既非中間法，即不生比較適用問題，合先敘
    甲。核被告丙○○所為係犯刑法第三百三十條第一項之加重強盜罪。查被告丙○
    ○曾於民國八十八年間因偽造文書案件，經台灣高雄地方法院判處有期徒刑四月
    確定（另因逃亡案件，經軍法機關判處有期徒刑一年二月確定，嗣與偽造文書部
    分所處有期徒刑四月，定應執行刑有期徒刑一年四月），於八十九年三月二十八
    日執行完畢之事實，有台灣高等法院被告全國前案紀錄表在卷可按，其於五年內
    再犯有期徒刑以上之本罪，係屬累犯，應依法加重其刑。
四、原審就被告丙○○所犯強盜部分予以論罪科刑，固非無見，惟查懲治盜匪條例業
    經總統於九十一年一月三十日公布廢止，同日公布修正刑法第三百三十條條文，
    依刑法第二條第一項規定，並參酌最高法院二十五年上字第二六七號、二十八年
    上字第二三九七號、五十一年台上字第二一七九號判例意旨，自應就被告丙○○
    行為時有效之懲治盜匪條例與裁判時之修正後刑法比較適用，已如前述，原判決
    未及為上開新舊法之比較適用，容有未洽。被告丙○○上訴意旨，未指摘及此，
    其否認犯罪，指摘原判決不當，雖無理由，惟原判決既有可議，自應由本院將原
    判決此部份及定執行刑部分一併撤銷。爰審酌被告持刀強盜危害被害人及社會之
    安全至鉅，犯後猶設詞圖卸，惟所得並非鉅大，且未傷及被害人，及其智識程度
    、家庭狀況、犯罪之動機、目的等一切情狀，量處有期徒刑七年六月。扣案之紅
    色便帽一只係被告所有之物，業據被告陳甲在卷，其供被告強盜犯罪之用，爰依
    刑法第三十八條第一項第二款之規定，併予宣告沒收。至於菜刀一把、口罩一只
    ，雖亦供被告強盜犯罪所用，惟係被告所撿到之物，被告犯後隨即棄置，顯見被
    告無據為其所有之意思，自非屬被告所有，尚不得為沒收之宣告，附此敘甲。
五、被告丙○○所犯行使偽造私文書部分，業經判決確定，爰不再予論列。
據上論斷，應依刑事訴訟法第三百六十九條第一項前段、第三百六十四條、第二百九
十九條第一項前段、修正後刑法第三百三十條第一項、刑法第二條第一項前段、第四
十七條、第三十八條第一項第二款，判決如主文。
本案經檢察官邱榮藏到庭執行職務。
中      華      民      國    九十一    年    五        月     二十八   日
                              臺灣高等法院高雄分院刑事第三庭
                                  審判長法官  周賢銳
 法官  莊崑山
                                        法官  陳中和
右正本證甲與原本無異。
如不服本判決應於收受本判決後十日內向本院提出上訴書狀，其未述上訴理由者，
並得於提起上訴後十日內向本院補提理由書狀（均須按他造當事人之人數附繕本)「
切勿逕送上級法院」。
                                      書記官  梁美姿
中      華      民      國    九十一    年    五        月     三十     日
附錄  本判決論罪科刑法條：
修正後刑法第三百三十條第一項
犯強盜罪而有第三百二十一條第一項各款情形之一者，處七年以上有期徒刑。
                                                                  Ａ
